智慧財產及商業法院刑事附帶民事訴訟判決  
110年度附民上字第26號
上  訴  人  日東商事有限公司

法定代理人  林星宇          
訴訟代理人  夏宗漢          
被 上訴 人  金園美有限公司

兼 上 一人
法定代理人  黃紹軒                                      
上列當事人間因黃紹軒違反著作權法之附帶民事訴訟案件，上訴
人不服臺灣臺南地方法院110年度智簡上附民字第1號，中華民國
110年11月10日第一審刑事附帶民事訴訟判決，提起上訴，並為
訴之擴張，本院於111年7月20日言詞辯論終結，判決如下：
　　主  文
原判決關於駁回上訴人後開第二項之訴部分廢棄。
上開廢棄部分，被上訴人應連帶給付上訴人新臺幣伍萬元，及自
民國一一○年四月十五日起至清償日止，按週年利率百分之五計
算之利息。
其餘上訴及擴張之訴均駁回。
第一審、第二審（含擴張之訴）訴訟費用，由被上訴人連帶負擔
百分之一，餘由上訴人負擔。
    事實及理由
壹、程序方面 
    按第二審訴之變更或追加，非經他造同意不得為之，但請求
    之基礎事實同一者，擴張或減縮應受判決事項之聲明者，不
    在此限，民事訴訟法第446條第1項、第255 條第1項第2、3
    款定有明文。上訴人於原審主張被上訴人應給付上訴人新臺
    幣（除標示美金外，均下同）580萬元，及自起訴狀繕本送
    達翌日起算法定遲延利息，嗣於本院就同一損害賠償，請求
    被上訴人連帶給付500萬元本息（見本院卷第62頁），核係
    本於同一著作財產權損害賠償請求之同一基礎事實，擴張應
    受判決事項之聲明，合於前開規定，應予准許。
貳、實體方面　　
一、上訴人主張：被上訴人黃紹軒為被上訴人金園美有限公司（
    下稱被上訴人金園美公司）之負責人，明知「美腿導正分趾
    套」商品（下稱系爭產品）文案影片中附表編號8左側圖片
    ，編號3至5左側圖片中「腿粗不是你胖而是你『走歪』！」、
    「走路關係腿粗腿細，不正確的姿勢只會越變越粗」、「讓
    你『光靠走路就能瘦腿』」等文字，係上訴人享有著作財產權
    之衍生著作、語文著作，竟未經上訴人同意或授權，基於擅
    自重製及公開傳輸之犯意，於民國108年5月間，在臺南市○
    區○○路00號2樓，透過網際網路下載上開圖文後，重製附表
    編號8右側圖片、附表編號3至5右側圖片中「腿粗不是因為
    胖是因為你走歪」、「走路走歪影響骨盆平衡導致屁股變大
    腿變粗」、「讓你用正確方式走路就能瘦腿！」等文字，復
    以前開圖文製成影片，於同年7月5日上傳至其所經營臉書社
    群網站粉絲專頁「Smile微笑市集」之網頁上，公開傳輸供
    不特定人得上網瀏覽，作為販售「專業級腿型導正趾套」商
    品（下稱本案商品）之廣告圖片使用，侵害上訴人之著作財
    產權，業經檢察官以被上訴人黃紹軒涉犯著作權法第91條第
    1項、第92條等罪提起公訴，爰依刑事訴訟法第487條、著作
    權法第88條第1項、民法第184條第1項前段、公司法第23條
    第2項規定，提起本件刑事附帶民事訴訟，請求被上訴人連
    帶負損害賠償責任，又因上訴人不易證明實際損害額，請求
    法院依侵害情節，依著作權法第88條第3項規定，酌定本件
    賠償金額500萬元，及自起訴狀繕本送達翌日起算法定遲延
    利息。上訴及擴張為連帶給付之聲明為：（一）原判決廢棄
    。（二）被上訴人應連帶給付上訴人500萬元，及自起訴狀
    送達翌日起至清償日止，按週年利率5％計算之利息。
二、被上訴人抗辯略以：伊否認上訴人就附表編號2、4左側圖片
    有取得韓商UMG公司專屬授權，韓商UMG公司亦非專屬授權書
    上記載網頁影片之著作權人。附表編號3至5左側圖片中文字
    ，僅屬標語、口號，無法由短語窺知作者思想感情，不具有
    原創性，非著作權法應保護之語文著作。另否認有製作附表
    編號8之編輯等語。答辯聲明：上訴駁回。
三、本院得心證之理由：
（一）按附帶民事訴訟之判決，應以刑事訴訟判決所認定之事實
      為據，刑事訴訟法第500條前段定有明文。
　　⒈經查，被上訴人黃紹軒明知系爭產品文案影片中附表編號8
      左側圖片、編號3至5左側圖片中「腿粗不是你胖而是你『
      走歪』！」、「走路關係腿粗腿細，不正確的姿勢只會越
      變越粗」、「讓你『光靠走路就能瘦腿』」等文字，係上訴
      人享有著作財產權之衍生著作、語文著作，竟未經上訴人
      同意或授權，基於擅自重製及公開傳輸之犯意，於108年5
      月間，在臺南市○區○○路00號2樓，透過網際網路下載上開
      圖文後，重製附表編號8右側圖片、附表編號3至5右側圖
      片中「腿粗不是因為胖是因為你走歪」、「走路走歪影響
      骨盆平衡導致屁股變大腿變粗」、「讓你用正確方式走路
      就能瘦腿！」等文字，復以前開圖文製成影片，於同年7
      月5日上傳至其所經營臉書社群網站粉絲專頁「Smile微笑
      市集」之網頁上，公開傳輸供不特定人得上網瀏覽，作為
      販售本案商品之廣告圖片使用，構成著作權法第91條第1
      項擅自以重製之方法侵害他人著作財產權罪、第92條之擅
      自以公開傳輸之方法侵害他人著作財產權罪，被上訴人黃
      紹軒以一行為同時觸犯上開二罪名，為想像競合犯，公開
      傳輸行為較重製行為犯罪情節為重，依刑法第55條之規定
      ，從著作權法第92條之擅自以公開傳輸方法而侵害他人著
      作財產權罪處斷，並經本院110年度刑智上易字第75號，
      判處被上訴人黃紹軒有期徒刑2月，並諭知易科罰金之折
      算標準，故上訴人主張被上訴人黃紹軒以附表編號8右側
      圖片，附表編號3至5右側圖片前開文字中侵害伊之衍生著
      作、語文著作之著作財產權之事實，堪予認定。
　　⒉依上開規定，本件刑事附帶民事訴訟之判決，應以前開刑
      事訴訟判決所認定之事實為據，亦即本件刑事附帶民事訴
      訟審理範圍限於上開事實。上訴人主張被上訴人黃紹軒以
      附表編號8右側圖片，附表編號3至5右側圖片前開文字中
      侵害伊之衍生著作、語文著作之著作財產權之事實，自堪
      信為真實。至被上訴人黃紹軒雖初於本院審理過程中，否
      認製作附表編號8右側圖文，然經本院提示原證8對照表（
      即同本院110年度刑智上易字第75號刑事判決附表），被
      上訴人黃紹軒亦坦認附表右側圖文均係伊受雇人陳○○製作
      ，並由伊上傳至「Smile微笑市集」網頁內容（見本院卷
      第149、162頁），則此部分抗辯即無可取。
　　⒊至上訴人另主張被上訴人黃紹軒就附表編號2、4右側圖片
      之攝影著作，亦有侵害伊著作財產權乙節，既經上開刑事
      判決認定上訴人主張之專屬授權人韓商UMG公司，非專屬
      授權影片即108年6月18日授權書內記載網頁（網址：http
      s://www.youtube.com/watch?v=FD15oFJQl8Y）之上傳者
      ，亦無其他證據證明該韓商UMG公司為影片之著作權利人
      ，縱韓商UMG公司有對上訴人為「專屬授權行為」，亦不
      致上訴人因此取得該影片之著作財產權，則上訴人所為刑
      事告訴，並非合法，而此部分著作既與刑事認定有罪之非
      法重製及公開傳輸行為，為實質上一罪關係，爰不另為不
      受理之諭知，故附表編號2、4右側圖片，即非本件刑事附
      帶民事訴訟審理之範圍，併予陳明。
（二）次按，因故意或過失不法侵害他人之著作財產權或製版權
      者，負損害賠償責任。依前項規定，如被害人不易證明其
      實際損害額，得請求法院依侵害情節，在新臺幣1萬元以
      上100萬元以下酌定賠償額。如損害行為屬故意且情節重
      大者，賠償額得增至新臺幣500萬元，著作權法第88條第1
       項前段、第3項分別定有明文。故上訴人依著作權法第88
       條第1項前段規定，請求被上訴人黃紹軒負損害賠償責任
      ，洵屬有據，被上訴人黃紹軒為被上訴人金園美公司之負
      責人，因公司經營網路賣場業務執行，違反前開著作權法
      ，致上訴人受有損害，上訴人以公司法第23條第2項規定
      ，請求被上訴人黃紹軒、金園美公司連帶負損害賠償責任
      ，亦屬有理。
（三）經查，附表編號8右側圖片，附表編號3至5右側圖片前開
      文字係被上訴人放置於網路賣場作為本案商品之廣告宣傳
      圖片或文案使用，兩造均未由附表編號8所示圖片、附表
      編號3至5所示文案獲得直接之利益，而上訴人雖以40萬元
      ，委請美術設計師謝○○製作設計行銷網頁，有網頁設計合
      約書在卷（見臺灣桃園地方檢察署108年度偵字第32635號
      卷〈下稱32635號偵卷〉第57頁），然前開圖文僅僅謝○○承
      攬作品內容之部分，故難徒憑前開承攬數額，逕論該等著
      作質量或價值若干。至上訴人主張因系爭產品，另委請專
      業攝影團隊編寫分鏡劇本、聘請網紅模特兒及醫師，拍攝
      數支商品行銷影片，以5,000元至14,000元不等酬勞，委
      請網路部落客拍攝體驗影片行銷商品，又以每月500萬至8
      00萬廣告行銷費用提升知名度及爭取曝光，並提出相關合
      作契約、支出單據為證（見本院卷第90至91頁、原審卷第
      15至65頁），惟此等費用係上訴人支出行銷商品費用，亦
      無法逕由前開數額推論上述圖文著作財產權受損數額若干
      。上訴人亦陳及伊經營電商之特性，係先測試商品銷售情
      形，再投入廣告費用，伊雖以網紅行銷及支出相關代言行
      銷費用，然無法證明因抄襲導致系爭產品銷量下降若干，
      況抄襲廠商甚多等語（見本院卷160至161頁），更證上訴
      人因上述圖文被侵害之實際損害額及被上訴人實際所受利
      益均難以計算等節事實，是上訴人主張本案有不易證明其
      實際損害額之情形，依著作權法第88條第3 項規定，請求
      法院酌定損害賠償額，並無不合。
（四）本院審酌上訴人係以40萬元委請謝○○製作系爭產品之設計
      行銷網頁如前述，而謝○○就該文案創作歷程文稿，及上訴
      人在購物網站上登載販售之系爭產品之銷售廣告圖文有數
      十張圖檔，有網頁設計合約書、謝○○設計文案創作歷程文
      稿、上訴人刊登系爭產品廣告於松果購物之網頁資料在卷
      （見32635號偵卷第44至57頁）。又上訴人以每個單價美
      金2.65元成本，向韓商UMG公司購入系爭產品，有上訴人
      與韓商UMG公司間Proforma Invoice 1紙在卷，並經證人
      王○○（上訴人公司前採購專員）於本院刑事庭結證屬實（
      見臺灣臺南地方檢察署110年度請上字第305號卷第6頁、
      本院刑事卷第162頁），上訴人係以單價740元販售系爭產
      品（見32635號偵卷第44頁）；被上訴人以單價480元販售
      與系爭產品相類似之本案商品（見32635號偵卷第70頁）
      ，兩造各別以上述圖文作為行銷產品之用，別無他用，被
      上訴人亦未因使用圖文行為，獲得直接明確之財產上利益
      ，故綜以前開各節，併參酌被上訴人侵害期間（108年7月
      5日起迄今），及附表編號8左側所示圖片及附表編號3至5
      左側所示文案之創意難度，認被上訴人侵害附表編號8左
      側所示圖片之損害金額以5,000元計算為適當，附表編號3
      至5左側所示文案，以每一編號文案15,000元計算為適當
      ，故上訴人請求被上訴人連帶賠償金額為50,000元【計算
      式：5,000＋15,000X3＝50,000】。
（五）末按，給付無確定期限者，債務人於債權人得請求給付時
      ，經其催告而未為給付，自受催告時起，負遲延責任；其
      經債權人起訴而送達訴狀，或依督促程序送達支付命令，
      或為其他相類之行為者，與催告有同一之效力；遲延之債
      務，以支付金錢為標的者，債權人得請求依法定利率計算
      之遲延利息；應付利息之債務，其利率未經約定，亦無法
      律可據者，週年利率為百分之5，民法第229條第2 項、第
      233條第1項前段及第203條定有明文。從而，上訴人請求
      被上訴人連帶給付50,000元，及自起訴狀繕本送達翌日即
      110年4月15日（見原審卷第91頁）起至清償日止，按週年
      利率5％計算之利息，為有理由。
四、綜上，上訴人依著作權法第88條第1項前段、第3項、公司法
    第23條第2項規定，請求被上訴人連帶給付50,000元及自110
    年4月15日起至清償日止，按週年利率5％計算之利息，為有
    理由，應予准許，逾此部分，不應准許。原審就上開應准許
    部分（擴張部分除外），為上訴人敗訴之判決，尚有未洽，
    上訴意旨求予廢棄改判，為有理由，爰由本院予以廢棄改判
    如主文第二項所示。至上訴人請求不應准許部分，原判決為
    上訴人敗訴之判決，經核並無不合，上訴意旨求予廢棄改判
    ，為無理由，應駁回上訴。另上訴人擴張請求被上訴人連帶
    給付部分，於上開範圍內為有理由，逾該此部分之請求，為
    無理由，應予駁回。
五、本件事證已臻明確，兩造其餘攻擊防禦方法及所提證據，核
    與判決結果不生影響，爰不予逐一論駁，附此敘明。
六、據上論結，本件上訴及擴張之訴，均為一部有理由，一部無
    理由，依智慧財產審理法第1條、第27條第2項、民事訴訟法
    第450條、第449條第1項、第79條、第85條第2項、第463條
    ，判決如主文。
中　　華　　民　　國　　111 　年　　8 　　月　　10　　日
                          智慧財產第四庭
                            審判長法  官　林欣蓉
                                  法  官　陳蒨儀
                                  法  官  湯千慧
以上正本證明與原本無異。
上訴人如不服本判決，應於收受送達後20日內向本院提出上訴書
狀，其未表明上訴理由者，應於提出上訴後20日內向本院補提理
由書狀（均須按他造當事人之人數附繕本）。
被上訴人不得上訴。 
中　　華　　民　　國　　111 　年　　8 　　月　　10　　日
                                  書記官  林佳蘋

　　　
附表：
2.日東公司影片截圖  被告抄襲影片截圖  3.日東公司網頁  被告抄襲文案  4.日東公司網頁   被告抄襲文案、影片截圖   5.日東公司網頁 　  被告抄襲文案   8.日東公司網頁　 　 被告抄襲文案及頁面編輯